臺灣新竹地方法院民事簡易判決　　　　　96年度竹簡字第92號
原　　　告　乙○○
被　　　告　甲○○
訴訟代理人　張堂歆律師
　　　　　　丙○○
上列當事人間給付票款事件，本院於民國96年5月10日言詞辯論
終結，判決如下：
    主      文
被告應給付原告新台幣貳拾參萬元，及自民國九十五年十月二日
起至清償日止，按年息百分之六計算之利息。
訴訟費用由被告負擔。
本判決得假執行。但被告如以新臺幣貳拾參萬元為原告預供擔保
，得免為假執行。
    事實及理由
壹、程序方面：
    按訴狀送達後，原告不得將原訴變更或追加他訴，但擴張或
    減縮應受判決事項之聲明者，不在此限，民事訴訟法第255
    條第1項第3款定有明文。查本件原告起訴時原係請求被告給
    付新台幣（下同）23萬元及自民國（下同）95年9月30日起
    至清償日止按年息6％計算之利息，嗣於訴訟進行中減縮請
    求為被告應給付23萬元及自95年10月2日提示日起至清償日
    止，按年息6％計算之利息，核屬減縮應受判決事項之聲明
    ，自應准許。
貳、實體方面：
一、原告主張：其持有被告所簽發，被告訴訟代理人丙○○背書
    、付款人為新竹市第三信用合作社六家分社，發票日為95年
    9月30日、票面金額23萬元、支票號碼為MA0000000號之支票
    乙紙（下稱系爭支票），詎屆期提示，竟遭退票不獲付款。
    又原告係經營鐵工廠，與被告之母丙○○有生意來往，丙○○亦經常持客票向伊票貼，之前丙○○曾持票號944982、發
    票日95年6月16日、付款人新竹市第一信用合作社竹北分社
    、發票人周燦榮、面額21萬5,000元支向伊調現，詎屆期退
    票，丙○○乃於95年7月20日持系爭支票向伊換現金欲存入
    周燦榮前開支票帳戶內，當天伊借丙○○22萬6千多元，當
    場扣70天利息，利息以每萬元每月60元計算，伊係依法取得
    系爭支票，為此爰依票據法律關係，提起本件訴訟，並聲明
    ：如主文第一項所示。
二、被告則以：
（一）原告取得系爭支票時，曾親自書立保管條：「保管支票面
      額23萬元、支票號碼為MA0000000號、帳號000000-0、竹
      三信（六家分社）、95年9月30日到期、發票人：甲○○
      、背書人：丙○○、保管人：乙○○」一紙，故被告簽發
      之系爭支票，僅係交由被告保管而已。前開保管條後又載
      稱：「另外竹一信竹北分社支票面額21萬5,000元正，目
      前已遭退票，但暫保管於乙○○處」。而此張21萬5,000
      元之支票，發票人係周燦榮，則從整張保管條觀之，益證
      原告並無支付被告或背書人任何款項。
（二）按「票據債務人不得以自己與發票人或執票人之前手間所
      存抗辯之事由對抗執票人，…」，票據法第13條定有明文
      。反面言之，票據債務人自得依其與執票人間所存抗辯事
      由對抗執票人，則被告得主張原因關係而對抗原告。就系
      爭支票，被告及背書人丙○○並未收到原告任何款項。兩
      造間亦無任何借貸之法律關係，系爭支票僅係交給原告保
      管，而非基於票據之債務關係交付，被告當然可據以對抗
      原告。原告提起本件請求，即屬無據。
（三）又「無對價或以不相當之對價取得票據者，不得享有優於
      其前手之權利」，票據法第14條第2項定有明文。綜上所
      述，兩造間並無任何資金往來，被告亦未曾向原告借貸任
      何款項，揆諸上開票據法之規定，原告自不得對被告主張
      任何權利等語資為抗辯，並聲明：（一）請求駁回原告之
      訴。（二）如受不利益判決，願供擔保請准免為假執行。
三、得心證之理由
（一）原告主張其執有由被告所簽發，經被告訴訟代理人丙○○
      背書之系爭支票一紙，詎屆期提示竟遭退票等情，業據提
      出支票及退票理由單各一紙為證，並為被告所不爭，自堪
      信原告此部分之主張為真實。
（二）被告雖辯稱兩造間無任何借貸關係，系爭支票僅係丙○○
      交給原告保管，非基於票據債務關係交付，被告得對抗原
      告云云，並提出書有「保管支票面額23萬元正、支票號碼
      MA0000000號、帳號000000-0、竹三信（六家分社）、95
      年9月30日到期、發票人：甲○○、背書人：丙○○、保
      管人：乙○○」字據一紙為證。惟按，票據為文義證券，
      票據上之權利義務，悉應依票據記載之文字以為決定，不
      允許債務人以其他立證方法變更或補充其文義，故凡在票
      據背面或黏單上簽名，而形式上合於背書之規定者，即應
      負票據法上背書人之責任，縱令係屬隱存保證背書，且為
      執票人所明知，或縱令非以背書轉讓之意思而背書，因其
      內心效果意思，非一般人所能知或可得而知，為維護票據
      之流通性，仍不得解免其背書人之責任（最高法院55年台
      上字第1873號、65年台上字第1550號、92年台簡上字第24
      號判例參照）。查系爭支票為無記名票據，並由丙○○在
      支票背面簽名後交付原告，是自形式上觀之，已合於票據
      背書轉讓之方式，系爭支票上權利即依背書交付而轉讓予
      原告，自不得以前揭保管條內容而推翻背書轉讓之效力。
      況被告訴訟代理人丙○○自承：「……系爭支票是因為我
      之前曾交付一張票號944982、發票日95年6月16日、付款
      人新竹市第一信用合作社竹北分社、發票人周燦榮、面額
      21 萬5,000元的支票給原告，後來支票退票，六月底我拿
      系爭三信的23萬的這張支票要去換回前開支票，包括應給
      付原告的利息，當天原告叫我寫壹張本票和借據給他，本
      票是寫23萬，借據也是寫23萬，說是要給他保障，原告手
      上有四張支票，但我只有欠他三張支票的錢，我欠原告的
      是21萬5,000元、10萬元、15萬元的支票的錢。但原告把
      21 萬5,000元的支票和23萬的票重複請求」等語（96年2
      月6日言詞辯論筆錄），則系爭支票既係丙○○欲換回前
      揭周燦榮所簽發、面額21萬5,000元之支票，顯係丙○○
      為清償舊債務所負擔之新債務，亦即系爭支票係丙○○背
      書轉讓予原告，作為償還對原告所負債務之用甚明，被告
      辯稱系爭支票僅係丙○○交原告保管，非基於票據債務關
      係交付云云，即非可採。
（三）按票據債務人不得以自己與發票人或執票人之前手間所存
      抗辯之事由對抗執票人，票據法第13條前段定有明文。次
      按無對價或以不相當之對價取得票據者，不得享有優於其
      前手之權利，同法第14條第2項亦有明定。而所謂不得享
      有優於其前手之權利，係指前手之權利如有瑕疵，則取得
      人即應繼受其瑕疵，人的抗辯並不中斷，如前手無權利時
      ，則取得人並不能取得權利而言（見最高法院68年台上字
      第3427號判例）。又票據行為為不要因行為，執票人不負
      證明關於給付原因之責任，如票據債務人主張執票人取得
      票據係無對價或以不相當對價取得，應由該債務人負舉證
      責任。
（四）查本件原告係經由前手丙○○背書轉讓而持有系爭支票，
      已如前述，足見兩造間並非直接前後手關係，依上開票據
      法第13條前段規定，被告自不得以其與丙○○間或丙○○
      與原告間所存之抗辯事由對抗原告。又系爭支票既係被告
      所簽發，並由丙○○背書轉讓予原告，依票據之文義性及
      無因性，被告自應依票上所載文義負責，至被告辯稱原告
      係無對價或以不相當之對價取得系爭支票乙節，為原告所
      否認，被告就其所辯復未舉證以實其說，自難以採信。準
      此，被告所辯原告不得享有優於其前手即丙○○之權利，
      其得以與丙○○間所存之抗辯事由對抗原告云云，亦無可
      採。
四、綜上所述，原告主張其係經由丙○○背書轉讓取得系爭支票
    ，為合法之票據債權人，為屬可採。被告抗辯系爭支票僅係
    丙○○交付原告保管，並非轉讓背書，及以丙○○與原告間
    之抗辯事由對抗原告，暨辯稱被告係無對價或以不相當對價
    取得系爭支票，均不足採。從而，原告本於票據法律關係，
    請求被告給付23萬元，及自95年10月2日提示日起至清償日
    止，按年息6％計算之利息，為有理由，應予准許。
五、本件係依民事訴訟法第427條第2項適用簡易訴訟程序所為被
    告敗訴之判決，應依同法第389條第1項第3款規定，依職權
    宣告假執行；又被告陳明願供擔保請准宣告免為假執行，經
    核並無不合，爰依同法第392條第2項規定，酌定相當之擔保
    金額准許之。
六、本件事證已臻明確，兩造其餘攻擊與防禦方法均與判決結果
    不生影響，爰不一一論述，附此敘明。
七、據上論結，本件原告之訴為有理由，依民事訴訟法第436條
    第2項、第78條、第389條第1項第3款、第392條第2項，判決
    如主文。
八、訴訟費用負擔之依據：民事訴訟法第78條。
中　　華　　民　　國　　96　　年　　5　　月　　 24　　日
                  新竹簡易庭    法　官　楊明箴
以上正本係照原本作成。
如對本判決上訴，須於判決送達後20日內向本院提出上訴狀。
中　　華　　民　　國　　96　　年　　5　　月　　 24　　日
                                書記官　龔紀亞
